【裁判字號】    99,訴,555
【裁判日期】    991223
【裁判案由】    返還借款
【裁判全文】
臺灣臺南地方法院民事判決               99年度訴字第555號
    原      告  夏劍統
    訴訟代理人  陳文忠律師
                蔡青芬律師
    被      告  高文俊
                姚繼雄
                劉金菊
上列當事人間請求給付票款事件，本院於民國九十九年十二月九
日言詞辯論終結，判決如下：
    主  文
被告高文俊、姚繼雄應連帶給付原告新台幣陸拾伍萬伍仟元，及
自民國99年1月8日起至清償日止，按年利率百分之6計算之利息
。
原告其餘之訴駁回。
訴訟費用新台幣柒仟壹佰陸拾元。其中新台幣肆仟捌佰元由被告
高文俊、姚繼雄連帶負擔，其餘新台幣貳仟參佰陸拾元由原告負
擔。
本判決原告勝訴之部分得假執行。
    事實及理由
壹、程序方面：
一、被告高文俊未於言詞辯論期日到場，核無民事訴法第386條
    所列各款情形，爰依原告之聲請，由其一造辯論而為判決。
二、按本於票據有所請求而涉訟者，不問其標的金額或價額一律
    適用簡易程序，此民事訴訟法第427條第2項第6款定有明文
    。本件原告爰依票據法律關係提起本件訴訟。揆諸前揭條文
    之規定，自應適用簡易程序，雖本院誤分為「訴」字號案件
    ，仍無礙於應適用於簡易程序之性質，故本件仍應以簡易程
    序進行之，此合先敘明。
貳、實體方面:
一、原告主張：被告高文俊於民國98年11月間持由訴外人倚勝國
    際有限公司、元北實業有限公司所簽發，被告三人背書如附
    表所示支票二紙（以下簡稱系爭支票）向原告借款，票額總
    計新台幣（下同）65萬5千元，未料上開支票屆期經提示後
    竟不獲付款，原告屢次催討，均未獲置理，爰依票據關係訴
    請背書人即被告三人連帶給付票款65萬5千元。並聲明：被
    告三人應連帶給付原告65萬5千元及自99年1月8日起至清償
    日止，按年利率百分之6計算之利息。
二、被告高文俊未於言詞辯論期日到場，亦未提出書狀作何聲明
    或陳述。
三、被告姚繼雄則抗辯：對於系爭支票背書之真正不爭執，惟借
    款並非伊拿走的，伊僅係為朋友即被告高文俊背書。
四、被告劉金菊則以：系爭支票上關於劉金菊之背書，簽名及簽
    章均非真正，伊並未於系爭支票為背書之行為，亦未授權被
    告高文俊為之等語資為抗辯。並聲明:請求駁回原告之訴。
五、得心證之理由:
（一）不爭執之事項:
      本件原告主張關於系爭支票金額及提示遭退票等情，業據
      其提出支票及退票理由單各二紙為證，核屬相符，且為被
      告所不爭，自堪信為真實。
（二）至原告主張被告三人應連帶負背書人之責任等語，則為被
      告姚繼雄及劉金菊所否認，並以前詞置辯。茲分述如下：
  １、被告高文俊部分:
      按「當事人對於他造主張之事實，已於相當時期受合法之
      通知，而於言詞辯論期日不到場，亦未提出準備書狀爭執
      者，準用第一項之規定。」、「當事人對於他造主張之事
      實，於言詞辯論時不爭執者，視同自認。」，此民事訴訟
      法第280條第3項、第1項定有明文。又按在票據上簽名者
      ，依票上所載文義負責，票據法第5條第1項定有明文。而
      票據債務為無因債務，苟執票人之取得票據並非出於惡意
      或詐欺，則凡在票據上簽名者即應依票上所載文義負責，
      至其發生之原因如何，在所不問，此有最高法院47年度台
      上字第1938號著有判例可參。本件原告主張關於被告高文
      俊背書簽名真正之事實，業據其提出支票及退票理由單各
      二紙為證。又被告高文俊已於相當時期受合法之通知，而
      於言詞辯論期日不到場，亦未提出準備書狀爭執，依民事
      訴訟法第280條第3項之規定，應視同自認，是自堪認原告
      主張之事實為真實。系爭支票關於被告高文俊之簽名既為
      真正，是被告高文俊自應依票據法第5條之規定負背書人
      之責任。
  ２、被告姚繼雄部分:
      被告姚繼雄對於伊於系爭票據上之背書真正不爭執，惟辯
      稱借款並非伊拿走，然查:票據乃文義證券，在票據上簽
      名者，即應依票上所載之文義負責，已如前述。又按「票
      據上所載之債務人，不問是否為實際受益之人，均須擔負
      履行責任，不得以該款係供給他人使用為詞，對於債權人
      主張免責。」，此有最高法院18年上字301號判例可供參
      考。被告姚繼雄雖非實際取得款項之人，然其背書既為真
      正，自不因其是否取得借款而有所不同，被告姚繼雄仍應
      依其於票據上所載之文義，負擔票據法上背書人之責任。
  ３、被告劉金菊部分:
 （1）按當事人主張有利於己之事實者，就其事實有舉證之責任
      ，民事訴訟法第277條前段定有明文，則票據背書本身是
      否真實、是否為背書人所做成，或係背書名義人授權他人
      為背書之行為等積極事實，均應由執票人負證明之責。本
      件被告劉金菊對於票據背書之「劉金菊」簽名及簽章之真
      正既有爭執，自應由主張有利於己之事實之執票人即原告
      ，就票據上「劉金菊」簽名、簽章之真正，或被告劉金菊
      授權被告高文俊為簽名、蓋章之背書行為負舉證之責。
 （2）就被告劉金菊授權被告高文俊為簽名蓋章部分：本件原告
      主張被告劉金菊授權被告高文俊於票據上簽名並蓋章而為
      背書之行為，僅引用同案另一被告姚繼雄之說詞，雖被告
      姚繼雄陳稱：「我沒有看到被告劉金菊本人簽名，被告高
      文俊拿給我時候上面已經簽好了，但是我打電話問被告劉
      金菊，她說上面的章是她的，被告劉金菊有告訴我說她授
      權被告高文俊蓋章，被告高文俊有拿出被告劉金菊之戶口
      名簿，所以有打電話向被告劉金菊確認身分証字號及出生
      年月日等」（見本院卷第21頁背面）。本院審酌被告姚繼
      雄與被告劉金菊同樣身為系爭票據之背書人，兩人間對於
      系爭票據之背書責任有其利害關係存在，被告姚繼雄之說
      詞可信性已令人質疑。再原告復未能舉出其他事證以證其
      實，自難單憑被告姚繼雄一人之說詞，而認系爭票據之背
      書係被告劉金菊授權高文俊所為，原告此部分主張自不可
      採。
 （3）又原告主張系爭支票上「劉金菊」之簽名為真正，固請求
      本院送筆跡鑑定，惟查：經本院將系爭支票原本2紙其上
      背書之「劉金菊」筆跡（編為甲1、甲2類筆跡）及劉金菊
      當庭簽名原本2紙、台北富邦銀行託收/次交票據彙總單複
      寫本1紙、支票存款送款單複寫本2紙、匯款委託書複寫本
      8紙、台北富邦銀行聯名卡白金卡優先核准申請書原本1紙
      、中華電信市內電話裝機申請書影本1紙、中華郵政股份
      有限公司立帳申請書、更換印鑑申請書原本共6紙等文件（
      均編為乙類筆跡）囑託法務部調查局以歸納分析、特徵比
      對鑑定結果：「一、甲1、甲2類筆跡與乙類筆跡之結構佈
      局、態勢神韻不符。二、甲1、甲2類筆跡之書寫習慣（包
      括：起筆、收筆、筆力、筆速、連筆、筆序等筆劃細部特
      徵不同，故甲1、甲2類筆跡均與乙類筆跡筆劃特徵不同。
      」，有法務部調查局99年11月11日調科貳字第0990005205
      50號鑑定書附卷可參（見本院卷第62-63頁）。據此，已
      難認系爭支票上之背書為被告劉金菊所為。
 （4）綜上，原告所舉證據，尚不足以證明系爭支票之背書係劉
      金菊本人所親簽，原告主張系爭支票上之背書係劉金菊所
      簽名蓋章，亦或係劉金菊授權高文俊所為，要難憑採。
六、從而，原告依票據法行使追索權，請求被告高文俊、姚繼雄
    二人連帶給付票款65萬5千元及自退票日即99年1月8日起至
    清償日止，按年利率百分之六計算之利息，為有理由，應予
    准許。其餘關於被告劉金菊之部分則為無理由，應予駁回。
七、假執行之宣告：
    本件係就民事訴訟法第427條第2項第6款本於票據有所請求
    而涉訟，適用簡易程序所為部分被告敗訴之判決，於原告勝
    訴之部分，爰依同法第389條第1項第3款之規定，應依職權
    宣告假執行。
八、訴訟費用負擔:按各當事人一部勝訴、一部敗訴者，其訴訟
    費用，由法院酌量情形，命兩造以比例分擔或命一造負擔，
    或命兩造各自負擔其支出之訴訟費用；共同訴訟人因連帶或
    不可分之債敗訴者，應連帶負擔訴訟費用，民事訴訟法第79
    條及第85條第2項分別定有明文。本件訴訟費用額為7160元(
    即第一審裁判費)，而原告之請求為一部有理由，一部無理
    由，爰依上開規定確定被告應負擔之訴訟費用如主文第3項
    所示。
九、據上論結，本件原告之訴一部有理由，一部無理由，依民事
    訴訟法第385條第1項前段、第79條、第85條第2項、第389條
    第1項第3款，判決如主文。
中    華    民    國    99    年    12    月    23    日
                    民事第二庭  法  官  田玉芬
以上正本係照原本作成
如對本判決上訴，須於判決送達後20日內向本院提出上訴狀
中    華    民    國    99    年    12    月    23    日
                                書記官  劉紀君
附表:
┌────┬─────┬─────┬────┬────┬─────┐
│發 票 人│ 背 書 人 │支票號碼  │ 金 額  │發 票 日│退 票 日  │
│        │          │          │        │        ├─────┤
│        │          │          │        │        │利息起算  │
├────┼─────┼─────┼────┼────┼─────┤
│倚勝國際│高文俊    │XC0000000 │ 285,000│99/01/08│99/01/08  │
│有限公司│劉金菊    │          │        │        ├─────┤
│        │姚繼雄    │          │        │        │99/01/08  │
├────┼─────┼─────┼────┼────┼─────┤
│元北實業│高文俊    │AB0000000 │ 370,000│99/12/29│99/01/04  │
│有限公司│劉金菊    │          │        │        ├─────┤
│        │姚繼雄    │          │        │        │99/01/08  │
└────┴─────┴─────┴────┴────┴─────┘

司法院資訊處製作；財團法人民間司法改革基金會備份。
